臺灣高雄地方法院民事裁定　　　　　100年度消債聲字第139號
聲　請　人　呂崇能
代　理　人　吳臺雄律師
債　權　人　台新國際商業銀行股份有限公司
法定代理人　蔡榮棟
債　權　人　永豐商業銀行股份有限公司
法定代理人　邱正雄
債　權　人　聯邦商業銀行股份有限公司
法定代理人　李憲章
債　權　人　大眾商業銀行股份有限公司
法定代理人　陳建平
債　權　人　摩根聯邦資產管理股份有限公司
法定代理人　葉世禧
債　權　人　萬榮行銷股份有限公司
法定代理人　劉五湖
債　權　人　中國信託商業銀行股份有限公司
法定代理人　辜松
債　權　人　遠東國際商業銀行股份有限公司
法定代理人　洪信德
債　權　人　國泰世華商業銀行股份有限公司
法定代理人　汪國華
債　權　人　華南商業銀行股份有限公司
法定代理人　王濬智
債　權　人　誠第一資產管理股份有限公司
法定代理人　吳怡慧
上列當事人因消費者債務清理事件聲請免責，本院裁定如下：
    主  文
聲請人即債務人呂崇能不免責。
    理  由
一、按債務人因浪費、賭博或其他投機行為，致財產顯然減少或
    負擔過重之債務，而生開始清算之原因，除債務人證明經普
    通債權人全體同意，或情節輕微，經法院審酌普通債權人全
    體受償情形及其他一切情狀，認為適當者外，法院應為不免
    責之裁定，消費者債務清理條例（下稱本條例）第134 條第
    4 款、第5 款及第135 條定有明文。所稱浪費，係指對照債
    務人之財產狀況，屬於超過通常必要之支出者，應就債務人
    收入、所有財產、負債及家庭必要支出等各因素而為整體之
    考量。
二、本件債務人呂崇能聲請清算事件，因97年無所得，98年所得
    為新台幣（下同）10,000元，名下無財產，以打臨工維生，
    每月收入4,000 元，另領有低收入補助每月4,400 元，認有
    不能清償債務情事，於民國100 年3 月21日以本院100 年度
    消債清字第5 號裁定開始清算程序，又於100 年7 月13日以
    本院100 年度司執消債清字第26號裁定清算程序終止確定，
    結果全部債權人均無受償在案。今於通知債務人、債權人陳
    述意見後，依法為債務人免責或不免責之裁定，本條例132
    條至第135 條規定參照。
三、查依下列各債權銀行所提之卷附交易明細，債務人：(一)持台
    新銀行信用卡於94年9 月19日開卡後，隨於同年10月11日及
    17日於大樂股份有限公司（下稱大樂公司）刷卡消費39,900
    及35,100元，僅清償最低應繳金額1,000 元後即未曾有還款
    紀錄。(二)持華南銀行信用卡於94年8 月19日至家樂福股份有
    限公司刷卡消費40,000元，於同年10月17日及12月6 日先後
    至大樂公司刷卡消費9,945 元及10,530元。(三)持國泰世華銀
    行信用卡於94年9 月5 日至大八大飯店刷卡消費7,480 元，
    隔月17日又至大樂公司消費9,945 元；再加上另：(一)持大眾
    商業銀行現金上接續於93年8 月起至94年1 月期間，逐月提
    領現金49,300元、20,100元、20,100元、20,100元、20,100
    元、10,100元、94年4 及5 月均提領30,200元、94年7 及8
    月各提領45,300元及10,100元。(二)聯邦商業銀行現金卡於94
    年7 月19日預借現金20,000元；8 月19日預借現金10,000元
    。(三)中國信託銀行現金卡及信用卡於94年7 及8 月均預借現
    金20,000元。(四)國泰世華銀行現金卡於94年9 月5 日預借現
    金39,000元等情以觀，衡量其無固定工作，以打臨工維生，
    經常無所得，落得靠政府補助過活，明顯入不敷出，然債務
    人仍於94年8 至12月共5 個間密集持卡至上開大眾熟悉之大
    賣場共消費144,520 元（39000+35100+40000+9945+10530+9
    945 ），並至高雄知名高檔日本料理店大八大飯店為奢侈享
    受，且有如上同期間前後超乎其能負擔之預借現金供其花用
    ，之後（各家債權銀行之利息起算陸續自94年6 月起自）即
    陷入卡債纏身，無以為繼，顯見債務人於顯乏資力下，肆意
    為非屬通常生活所需之奢侈性、浪費性之消費，而不在意日
    後履行返還之能力；且所預借現金數額，顯逾其當時經濟能
    力所能負擔之程度，過度及奢侈消費情節難謂輕微，故債權
    銀行主張債務人顯有浪費或其他投機行為，均不同意其免責
    ，並非無據。
四、綜上，本院審酌債務人所積欠債務實係源於與其收入顯不相
    當之奢侈、浪費行為，核確該當本條例第134 條第4 款規定
    「因浪費行為，致財產顯然減少或負擔過重之債務，而生開
    始清算之原因」之不免責事由，而其行為亦非輕微（本條例
    第135 條規定參照），且全體債權人均不同意其免責，依上
    說明，本件債務人應不免責，爰裁定如主文。
中    華    民    國   100    年    10    月    28    日
                  民事庭      法  官  藍家慶
上為正本係照原本作成
如不服本裁定，應於裁定送達後10日內，以書狀向本院提出抗告
，並繳納抗告費新臺幣1千元
中    華    民    國   100    年    10    月    28    日
                              書記官  梁竫